【裁判字號】    98,聲再,280
【裁判日期】    980831
【裁判案由】    侵占
【裁判全文】
臺灣高等法院刑事裁定                 98年度聲再字第280號
聲  請  人
即受判決人  甲○○
            乙○○
共      同
選任辯護人  劉錦隆律師
上列聲請人因侵占案件，對於本院98年度上易字第712 號，中華
民國98年7 月17日第二審確定判決（第一審案號：臺灣臺北地方
法院97年度易字第247 號，起訴案號：臺灣臺北地方法院檢察署
95年度偵字第24389號、96年偵字第2224、26729號），聲請再審
，本院裁定如下：
    主  文
再審之聲請駁回。
    理  由
一、聲請意旨略以：聲請人甲○○、乙○○未經鄭金益之同意於
    民國（下同）93年12月16日代表祭祀公業與黃明慶簽訂土地
    買賣契約書，鄭金益直至95年1 月20日才與黃明慶和解，由
    代表公業之聲請人甲○○、乙○○與鄭金益與黃明慶再次簽
    訂土地買賣契約書及和解書，並載明「93年12月16日之土地
    買賣契約書所約定條件，與附件土地買賣契約書（按：指95
    年1 月20日土地買賣契約書）不符者，以附件土地買賣契約
    書之約定為準，因聲請人將黃明慶所交付面額5300萬元支票
    2 紙兌領之金額，其中大部分用以清償其二人先前對外所負
    之債務時，鄭金益尚未與黃明慶和解，上開款項即尚非祭祀
    公業鄭必陶所有，聲請人持該支票金額用於清償債務時，即
    無「將持有他人之物變易為所有」之問題。原確定判決對於
    辯護人上開辯護謂「祭祀公業鄭必陶之管理人從未對本件買
    賣契約向黃明慶為契約效力未定之抗辯」云云，惟查證人劉
    錦隆於偵查中96年9 月12日訊問時證稱「…我建議不要合建
    。之後過一段時間就接到法院通知，說黃明慶去法院告，要
    我們（應係祭祀公業之誤）移轉土地，法院寄給我們的資料
    當時是買賣契約書，當時鄭金益也是不同意的，買賣契約書
    上沒有鄭金益的蓋章和簽名。後來我們認為既然沒有賣給他
    ，就不能過戶給他…」，而鄭金益對上開證言表示沒有意見
    ，甚至表示「我之前都不知道賣土地的事，黃明慶告我們的
    時候，我才知道買賣這件事」（95年度偵字第23238 號卷第
    164、165、167 頁）。依上開證人劉錦隆之證言及鄭金益之
    陳述，鄭金益在94年10月底收到法院寄來之黃明慶民事起訴
    狀繕本前，根本不知被告於93年12月16日與黃明慶簽訂土地
    買賣契約書，如何向黃明慶為契約效力未定之抗辯？且鄭金
    益在94年10月底收到法院寄來之黃明慶民事起訴狀繕本時，
    既不同意聲請人於92年12月16日與黃明慶簽訂之土地買賣契
    約書，該土地買賣契約書即成為無效之法律行為，聲請人向
    黃明慶收取5300萬元價金，用以清償債務時，該土地買賣契
    約書既未生效，顯尚非祭祀公業鄭必陶所有，自無侵占問題
    。再由鄭金益及被告甲○○、乙○○與黃明慶於95年1 月20
    日和解重新簽訂之土地買賣契約書第3條第1項約定「本契約
    簽訂時甲方支付乙方派下三大房各定金3150萬元，由乙方派
    下三大房各選出之管理人甲○○、乙○○、鄭金益分別代表
    三大房收取，其中甲○○、乙○○應收取之3150萬元，以92
    年12月16日之土地買賣契約書所收價金抵充之」，可知系爭
    5300萬元係於95年1 月20日始成為祭祀公業出賣土地之價金
    ，聲請人向黃明慶收取5300萬元價金，清償債務時，尚非祭
    祀公業鄭必陶所有。原確定判決未斟酌上開證人劉錦隆之證
    言、鄭金益之陳述及95年1 月20日和解重新簽訂之土地買賣
    契約書第3條第1項約定，認系爭5300萬元在92年12月16日與
    黃明慶簽訂之土地買賣契約書時，已為祭祀公業所有，顯係
    就足生影響判決之重要證據漏未審酌，應得聲請再審云云。
二、按刑事訴訟法第421 條規定，不得上訴於第三審法院案件，
    除前條規定外，其經第二審確定之有罪判決，如就足生影響
    於判決之重要證據漏未審酌者，亦得為受判決人之利益，聲
    請再審。所謂「漏未審酌」乃指第二審判決前已發現而提出
    之證據，未予審酌而言，苟被捨棄之證據，已於理由內敘明
    其捨棄之理由者，即非漏未審酌。又所謂「重要證據」，必
    須該證據已足認定受判決人應受無罪、或免訴、或輕於原審
    所認定之罪名方可，如不足以推翻原審所認定罪刑之證據，
    即非足生影響於原判決之重要證據。依最高法院89年度台抗
    字第30號裁定意旨，刑事訴訟法第421 條所規定因重要證據
    漏未審酌而聲請再審者，指該證據於案情有重要關係且未經
    審酌者而言，如證據業經法院本其自由心證予以取捨及判斷
    ，僅係對此持相異評價，即不能以此為由聲請再審。是如當
    事人所提出之證物，不足以影響判決結果，或第二審法院依
    調查之結果，本於論理法則、經驗法則，取捨證據後，認定
    事實者，則不包括之。
三、經查：
  (一)原確定判決之所以認定聲請人均犯刑法第336條第2項之業務
    侵占罪，已綜核聲請人甲○○、乙○○之自白；證人黃明慶
    、謝麗華、鄭金益、張添財、柯仁杰、吳太旺等之證述及公
    證書、祭祀公業鄭必陶規約書、祭祀公業鄭必陶管理章程、
    93年12月16日土地買賣契約書、95年1 月20日和解書暨土地
    買賣契約書、土地登記謄本、登揚營造公司、百勝堡建設有
    限公司與甲○○、乙○○間於93年12月28日所簽訂之協議書
    、支票2紙、合作金庫商業銀行古亭分行97年8月19日合金古
    亭字第0970003348號函暨所附支票6 紙、玉山銀行板新簡易
    型分行97年9月9日玉山板新字第0970905002號函暨所附客戶
    基本資料、存戶交易明細表、台新國際商業銀行97年9月3日
    台新作文字第9712552 號函暨所附客戶基本資料、安泰商業
    銀行二重分行97年10月21日97安二義發字第0976000082號函
    暨所附存款當期交易明細表、臺北富邦商業銀行金華分行97
    年9月1日北富銀金字第9761000082號函暨所附各類存款歷史
    對帳單、客戶基本資料等證據資料，並敘明其所憑之證據及
    認定之理由，且對於聲請人於事實審法院審理中辯稱系爭土
    地買賣價金於95年1 月20日以前尚非屬祭祀公業售地款，聲
    請人縱用於清償債務，亦無侵占可言之辯解，認屬卸責之詞
    ，不足採信之原因，依憑卷證資料，詳加指駁。是原確定判
    決所為犯罪事實之認定，均有卷內證據資料足憑，所為證據
    之取捨，並無違背論理法則或經驗法則。
  (二)聲請人雖指摘本院98年度上易字第712 號確定判決，有刑事
    訴訟法第421 條所定之「重要證據漏未審酌」等再審事由，
    然核其再審聲請書狀所載，無非係重申聲請人挪用之土地買
    賣價金，於95年1月20日由另名管理人鄭金益及聲請人2人與
    黃明慶和解重新簽訂之土地買賣契約時，系爭土地價款5300
    萬元始成為祭祀公業出賣土地之價金，在此之前，另名管理
    人鄭金益或因不知可追認買賣契約效力，或謂其已否認聲請
    人於92年12月16日與黃明慶簽訂之土地買賣契約書，而認該
    土地買賣契約書為無效之法律行為，爭執聲請人並無侵占行
    為，惟聲請人所指事項及所述理由，已據原確定判決於理由
    欄中詳細說明其認定依據及證據取捨理由（見本院98年度上
    易字第712號判決書第4至5 頁），且證人鄭金益之證述及95
    年1 月20日訂立之買賣契約書，亦均經原確定判決事實審法
    院審酌在卷，至聲請人所指證人劉錦隆於偵查中之證述，僅
    能證明渠等於93年12月16日之買賣契約未經另名管理人鄭金
    益同意，尚無從推翻原審認定聲請人罪刑之證據，而改認定
    聲請人應受無罪之判決，聲請人徒執已經原確定判決審酌捨
    棄之事證，僅憑主觀之意見，片面對於犯罪事實及法律適用
    ，逕為有利於己之解釋，自難認有何影響判決之「重要證據
    漏未審酌」情事，尚與刑事訴訟法第421 條所定足生影響於
    判決之重要證據漏未審酌之再審要件不合。
  (三)綜上所述，本件聲請人所舉聲請再審之理由，核與法定要件
    不合，聲請人聲請再審，為無理由，應予駁回。
據上論斷，應依刑事訴訟法第434條第1項，裁定如主文。
中    華    民    國    98    年     8    月    31    日
                  刑事第十庭審判長法  官  楊炳禎
                                  法  官  陳春秋
                                  法  官  李春地
以上正本證明與原本無異。
不得抗告。
                                  書記官  蘇秋
中    華    民    國    98    年    9     月    1     日


司法院資訊處製作；財團法人民間司法改革基金會備份。
